臺灣橋頭地方法院刑事判決　
110年度原金訴字第7號
公  訴  人  臺灣橋頭地方檢察署檢察官
被      告  湯尚蔚

指定辯護人  陳欣怡律師
上列被告因詐欺等案件，經檢察官提起公訴（110年度少連偵字
第96號）暨移送併辦（110年度少連偵字第152、165號），本院
判決如下：
    主  文
丙○○無罪。
    理  由
一、公訴意旨略以：被告丙○○與丁○○（所涉加重詐欺罪嫌業經本
    院110年度審金訴字第182號判決有罪在案）、甲○○（另案通
    緝中）、少年唐○瓏（民國93年2月生，姓名年籍詳卷）及姓
    名年籍不詳暱稱「劉傑輝」、「大壯」、「擊敗人」暨其他
    不詳之人與實際實施詐術行騙之人係三人以上組成之詐欺集
    團，因貪圖報酬，意圖為自己不法所有而基於三人以上共同
    冒用政府機關及公務員名義詐欺取財、行使偽造公文書、洗
    錢之犯意聯絡及參與犯罪組織之犯意，於110年6月10日13時
    30分前某時參與「劉傑輝」所屬三名以上成年人組成之具有
    持續性、牟利性與結構性之詐欺集團（下稱前開集團）犯罪
    組織，依「劉傑輝」指示擔任「收水」負責向「車手」收取
    贓款後轉交予「劉傑輝」指定之人及交付酬勞款項予「車手
    」。嗣前開集團成員假冒「中華電信人員」、「臺北專案偵
    查隊警官」、「臺北地院檢察官」等身分，接續於110年6月
    10日13時30分許起至同月11日9時28分許聯繫己○○，佯稱其
    涉入洗錢防制法等案件，需核對及監管其銀行帳戶內金額以
    配合調查云云，並以LINE傳送偽造「臺灣台北地方法院地檢
    署傳票」、「法務部台北行政執行處凍結管制執行命命」（
    其上蓋有偽造之「臺灣台北地方法院地檢署」、「法務部台
    北行政執行處」印文各1枚）予己○○而行使之，足生損害於
    己○○及臺灣臺北地方檢察署、法務部行政執行署臺北分署對
    於公文書製作、管理之正確性，並致己○○陷於錯誤依指示自
    其中華郵政股份有限公司梓官郵局帳號00000000000000號帳
    戶（下稱郵局帳戶）提領新臺幣（下同）35萬元（下稱前開
    款項）後，於同月11日10時30分許在高雄市○○區○○街00號住
    處門口交付前開款項予依甲○○通知前往收款、自稱「高雄法
    院事務官林崑成」之丁○○。丁○○再依甲○○通知於同月11日10
    時40分許將前開款項放置高雄市楠梓區加宏路與信昌街口附
    近變電箱縫隙內，由甲○○隨後前往取回交予擔任「收水」之
    被告轉交上游前開集團成員而掩飾、隱匿詐騙犯罪所得之去
    向。嗣被告於同月21日16時20分許為警拘獲，並扣得供本案
    使用門號0000000000號行動電話1支（含SIM卡1張；IMEI：0
    00000000000000，下稱前開電話）而悉上情，因認被告涉犯
    刑法第216、210條行使偽造公文書罪、第339條之4第1項第1
    、2款三人以上共同冒用政府機關及公務員名義詐欺取財罪
    、洗錢防制法第14條第1項一般洗錢罪及組織犯罪防制條例
    第3條第1項後段參與犯罪組織罪等語。
二、犯罪事實應依證據認定之，無證據不得認定犯罪事實；不能
    證明被告犯罪者，應諭知無罪之判決，刑事訴訟法第154條
    第2項、第301條第1項分別定有明文。所謂證據，係指足以
    認定被告確有犯罪行為之積極證據而言，該項證據自須適合
    於被告犯罪事實之認定，始得採為斷罪資料。苟積極證據不
    足為不利於被告事實之認定時，即應為有利於被告之認定，
    更不必有何有利之證據（最高法院29年度上字第3105號、30
    年度上字第816號判決意旨參照）。
三、檢察官認被告涉犯行使偽造公文書、加重詐欺、洗錢及參與
    犯罪組織罪嫌，無非係以被告自承加入前開集團擔任「收水
    」，並有告訴人己○○之指訴、共犯丁○○及另案共犯唐○瓏於
    警偵之證述、郵局帳戶存摺影本、監視器錄影畫面截圖、LI
    NE對話紀錄截圖為其論據。然訊據被告固坦承加入前開集團
    擔任「收水」之情，惟堅詞否認上開犯行，辯稱：伊於110
    年6月18日始加入前開集團，同月21日遭查獲前幾天拿到前
    開電話時即有Telegram暱稱「杰倫『三』」，伊未參與本案向
    告訴人詐騙、取款及收水；辯護人則以：丁○○於偵查中具體
    指證上手為甲○○，且監視器錄影畫面僅見丁○○及甲○○，另依
    被告與其胞姊LINE對話紀錄可證被告於110年6月18日始加入
    前開集團而未參與本案，不能令其就加入前開集團前之犯罪
    事實共負罪責等語為被告辯護。
四、本院之判斷
　㈠被告加入前開集團負責收水工作並取得前開電話（其內Teleg
    ram群組有暱稱「杰倫『三』」）作為工作機使用，及前開集
    團某不詳成員以上述方式詐騙告訴人，致其陷於錯誤交付前
    開款項予丁○○，丁○○再於同月11日10時40分許將前開款項放
    置高雄市楠梓區加宏路與信昌街口附近變電箱縫隙內，隨後
    由甲○○前往取款等情，業經告訴人、證人丁○○及甲○○分別於
    警偵證述屬實（警一卷第45至51、185至193頁，警二卷第92
    至105頁，少連偵二卷第267至268頁），並有郵局帳戶存摺
    影本、監視器錄影畫面截圖、LINE及Telegram對話紀錄截圖
    、計程車車主資料、通話紀錄截圖、丁○○住處照片在卷可稽
    （警一卷第53、57、69至75、79至99頁，原金訴卷第103至1
    05頁），復據被告坦認不諱（警一卷第17至24、197至203頁
    ，審原金訴卷第103頁，原金訴卷第62至63頁），是此部分
    事實首堪認定。
　㈡被告或共犯之自白，不得作為有罪判決之唯一證據，仍應調
    查其他必要之證據，以察其是否與事實相符，刑事訴訟法第
    156條第2項定有明文。又共犯所為不利於己之陳述，固得採
    為其他共犯犯罪之證據，然共犯自白本質上可能隱含推諉卸
    責、栽贓嫁禍等虛偽危險性，為保障其他共犯之利益，該共
    犯所為不利於己之陳述，除須無瑕疵可指外，仍應調查其他
    必要證據以察是否與事實相符，不得專憑該項陳述作為其他
    共犯犯罪事實之認定，即須以補強證據確保自白之真實性，
    不可籠統為同一觀察。而所謂補強證據，則指除該自白本身
    外，其他足資證明自白之犯罪事實確具有相當程度真實性之
    證據而言，雖其所補強者非以事實全部為必要，亦須因補強
    證據與自白相互利用足使犯罪事實獲得確信，始足當之。丁○○固於警詢證稱：伊於110年6月11日聽從被告即「杰倫『三』
    」指示向告訴人拿錢，被告使用Telegram叫伊搭高鐵至左營
    ，伊再搭計程車前往告訴人住處收款，被告說成功1次可獲3
    至5千元酬勞等語（警二卷第96至98頁）；惟偵查中改證以
    ：本案係聽從甲○○（暱稱「鯊鯊」）指示向告訴人取款，甲○○使用Telegram叫伊搭高鐵至左營，伊再搭計程車前往告訴
    人住處收款，甲○○並叫伊將錢放在變電箱中間，甲○○說成功
    1次可獲3至5千元酬勞等語（警一卷第187至191頁），針對
    其上游成員究為被告或甲○○證述顯有不一而難遽採。又依甲○○警偵所證：伊於110年6月使用Telegram暱稱「鯊鯊」擔任
    詐欺車手，負責依「劉傑輝」指示拿錢再丟包指定地點，11
    0年6月11日係依「劉傑輝」指示拿取丁○○放在變電箱間款項
    並置放附近指定地點等語（警二卷第102至103頁，少連偵二
    卷第267至268頁），並未明確證述其轉交款項之上手身分，
    且本案查無甲○○取款後另放置他處或交付上手之現場監視器
    畫面一節，有高雄市政府警察局刑事警察大隊111年3月7日
    高市警刑大偵11字第11170517800號函及高雄市政府警察局
    楠梓分局（下稱楠梓分局）111年3月30日高市警楠分偵字第
    11170696700號函為憑（原金訴卷第43、101頁），卷內其餘
    事證亦無從積極證明被告確為案發時使用暱稱「杰倫『三』」
    之人而指示丁○○實施本案犯行，抑或親自取款轉交上手或經
    手犯罪所得、分配報酬、居中聯繫行為，是本案除丁○○上開
    有瑕疵之指證外別無任何補強證據，自未可遽為被告不利之
    認定。
　㈢其次，共同正犯之所以應對其他共同正犯所實施行為負全部
    責任，應以就其有犯意聯絡者為限，若他人所實施行為超越
    原計畫範圍而為其所難預見，則僅應就其所知程度令負責任
    ，未可一概論以共同正犯。審諸時下詐欺集團犯罪過程通常
    包括事前取得人頭帳戶提款卡暨密碼、撥打電話訛詐被害人
    、指示車手提款及後續收水、匯（兌）水等諸多階段，彼此
    間分工細密，又參以各被害人受詐欺過程客觀上本屬獨立事
    實，是倘居於主要犯罪支配地位者，本應就全部詐欺犯罪結
    果負責，當無疑義；然其餘參與者例如撥打電話向不特定被
    害人訛詐、收取第三人金融帳戶資料、事後依指示提款之車
    手、負責收水、匯兌水房成員等，衡情非僅無法預見自身參
    與範圍以外之其他犯罪事實究係為何，且其行為客觀上對其
    他犯罪結果亦不生任何助益，實未可徒以其與該集團僅針對
    部分犯罪事實具有犯意聯絡或行為分擔，即率爾擴張解釋應
    就全部犯罪事實（結果）同負其責。故被告雖自承於110年6
    月18日加入前開集團擔任「收水」工作，然其既僅負責依指
    示向前開集團車手收取詐得款項轉交上游成員收受而非居於
    犯罪主導地位，依前揭說明自僅針對該集團訛詐被害人犯罪
    過程核與其行為相關者，始須負共同加重詐欺罪責。而本案
    乃被告加入前開集團前即110年6月11日已發生並犯罪既遂，
    復無證據可認被告與前開集團成員就本案犯罪事實有何犯意
    聯絡與行為分擔，要不得徒憑被告事後加入該集團即令其就
    本案同負行使偽造公文書、加重詐欺及洗錢罪責。
　㈣依組織犯罪防制條例第2條第1項規定「本條例所稱犯罪組織
    ，指3人以上，以實施強暴、脅迫、詐術、恐嚇為手段或最
    重本刑逾5年有期徒刑之刑之罪，所組成具有持續性或牟利
    性之有結構性組織」，被告雖於110年6月18日加入前開集團
    ，但既未證明被告本案另涉有實施強暴、脅迫、詐術、恐嚇
    為手段或最重本刑逾5年有期徒刑之罪，亦未可成立同條例
    第3條第1項後段參與犯罪組織罪。
五、被告未經審判證明有罪確定前，推定其為無罪；檢察官就被
    告犯罪事實，應負舉證責任，並指出證明之方法，刑事訴訟
    法第154條第1項及第161條第1項分別定有明文。故檢察官對
    於起訴之犯罪事實，依法應負提出證據及說服之實質舉證責
    任，藉以為被告有罪之積極證明，或指出證明方法說服法院
    以形成被告有罪之心證，其間若存有合理懷疑而無法達到確
    信為真實之程度，即不得遽為不利被告之認定。綜前所述，
    檢察官前揭所指犯罪事實及所憑證據俱難積極證明被告涉有
    刑法第216、210條行使偽造公文書、第339條之4第1項第1、
    2款三人以上共同冒用政府機關及公務員名義詐欺取財、洗
    錢防制法第14條第1項一般洗錢及組織犯罪防制條例第3條第
    1項後段參與犯罪組織犯行，應依法諭知無罪。
六、退併辦部分
　　檢察官以被告就臺灣橋頭地方檢察署（下稱橋頭地檢署）11
    0年度少連偵字第152、165號案件所涉犯罪事實與本案為同
    一案件而移請併案審理，然本案既經本院審理後依法諭知無
    罪，前述移送併辦部分自與本案無不可分之一罪關係而非原
    起訴效力所及，本院不得併予審究，應退回檢察官另為適法
    處理。
據上論斷，應依刑事訴訟法第301條第1項，判決如主文。
本案經檢察官乙○○提起公訴暨移送併辦，檢察官戊○○到庭執行職
務。
中　　華　　民　　國　　111 　年　　8 　　月　　5 　　日
                  刑事第六庭    審判長法  官  陳明呈
                                      法  官  黃英彥
　　　　　　　　　　　　　　　　　　　法　官  方佳蓮
以上正本證明與原本無異。
如不服本判決應於收受判決後20日內向本院提出上訴書狀，並應
敘述具體理由。其未敘述上訴理由者，應於上訴期間屆滿後20 
日內向本院補提理由書（均須按他造當事人之人數附繕本）「切
勿逕送上級法院」。
中　　華　　民　　國　　111 　年　　8 　　月　　5 　　日
                                      書記官  史萱萱
卷宗簡稱對照表（僅列本判決引用之卷宗，其餘未引用之卷宗不
予贅列）：
卷宗名稱（簡稱） 1.楠梓分局高市警楠分偵字第11071797000號（警一卷） 2.楠梓分局高市警刑大偵11字第11072560100號（警二卷） 3.橋頭地檢署110年度少連偵字第165號（少連偵二卷） 4.本院110年度審原金訴字第7號（審原金訴卷） 5.本院110年度原金訴字第7號（原金訴卷）